【裁判字號】    92,上訴,1042
【裁判日期】    920430
【裁判案由】    偽造有價證券
【裁判全文】
臺灣高等法院臺中分院刑事判決                  九十二年度上訴字第一四二號
    上  訴  人
    即  被  告  乙○○即郭將.
    指定辯護人  本院公設辯護人  丙○○
右上訴人因偽造有價證券案件，不服臺灣臺中地方法院中華民國九十二年四月三十日
第一審判決（九十二年度訴字第六○一號，起訴案號：臺灣臺中地方法院檢察署九十
一年度偵字第一五三九五號），提起上訴，本院判決如左：
    主      文
上訴駁回。
乙○○緩刑參年。
    事實及理由
一、本案經本院審理結果，認第一審判決認事用法及量刑均無不當，應予維持，並引
    用第一審判決書記載之事實、證據及理由（如附件） 。
二、上訴人即被告乙○○在本院未提出其他有利之證據及辯解，其上訴無理由，應予
    駁回。
三、又被告前雖曾因違反麻醉藥品管理條例案件，經本院判處有期徒刑六月確定，惟
    其於八十二年六月十五日易科罰金執行完畢後，五年以內未再受有期徒刑以上刑
    之宣告，有台灣高等法院被告全國前案紀錄表在卷可憑。其因向被害人戊○○借
    款，因被害人催促還款，一時情急，偽造其父、母親甲○○、丁○○名義而共同
    為發票人，然所為尚無從減免自身民事上清償之責；且其事後於本院審理中亦與
    被害人達成民事和解，有協議書影本一份在卷可稽，被害人亦表示請准予從輕發
    落，給予被告自新機會等語，有刑事呈報狀一份在卷可佐，被告犯後並始終坦承
    犯行，深具悔意，經此刑之宣告後，應知警惕而無再犯之虞，本院因認暫不執行
    其刑為當，予以宣告緩刑，用啟自新。
據上論斷，應依刑事訴訟法第三百七十三條、第三百六十八條，刑法第七十四條第二
款，判決如主文。
本案經檢察官蔡振修到庭執行職務。
中      華      民      國      九十二     年     八      月     七     日
                                臺灣高等法院臺中分院刑事第四庭
                                      審判長法  官  洪  耀  宗
                                            法  官  蕭  錦  鍾
                                            法  官  江  德  千
右正本證明與原本無異。
如不服本判決應於收受送達後十日內向本院提出上訴書狀，其未敘述上訴之理由者並
得於提起上訴後十日內向本院補提理由書（均須按他造當事人之人數附繕本）。
                                            書記官  吳  麗  琴
中      華      民      國      九十二     年     八      月     八     日
                                                                        Ｒ
附件：
臺灣臺中地方法院刑事判決                          九十二年度訴字第六一號
    公  訴  人  臺灣臺中地方法院檢察署檢察官
    被      告  乙○○（即郭將學）
                        男三十八歲（民國○○○年○月○○日生）
                        住臺中縣太平市○○路臨二四六號
                        居臺中縣豐原市○○路二一五巷七十弄一號
                        國民身分證統一編號：Ｌ一二一八六一四號
    選任辯護人  華嘉遠律師
右列被告因偽造有價證券案件，經檢察官提起公訴（九十一年度偵字第一五三九五號
），本院判決如左：
    主  文
乙○○意圖供行使之用，而偽造有價證券，處有期徒刑壹年拾月。如附表所示之柒紙
本票上關於以「甲○○」、「丁○○」為共同發票人偽造部分，均沒收。
    事  實
一、乙○○（原名郭將學，民國九十年三月二十日改名乙○○）於民國（下同）九十
    年間，陸續向戊○○借款新台幣（下同）六十萬元，惟未能依約定日期清償借款
    ，乙○○為能清償債務，遂於九十年七月一日自任發票人而開立如附表所示之本
    票七紙，並為求增加擔保，於未經其父甲○○、其母丁○○之同意下，逕自簽署
    「甲○○」、「丁○○」之署押於各該本票之出票人（即發票人）處，並於各該
    署押上按捺指印，而簽發如附表所示之本票七張，面額共計六十萬元，交付戊○○以清償借款，而行使偽造有價證券。嗣因上開本票屆期未能兌現付款，經執票
    人戊○○以郭將學、甲○○、丁○○三人為相對人聲請本票裁定准予強制執行，
    而甲○○、丁○○二人以未曾在本票上簽名而訴請確認本票債權不存在，始發現
    上情。
二、案經本院函送臺灣臺中地方法院檢察署檢察官偵查起訴。
    理  由
一、訊據被告乙○○就右開犯罪事實，業於本院九十一年度豐簡字第三九一號確認本
    票債權不存在事件一案審理中及臺灣臺中地方法院檢察署偵查中及本院審理時坦
    承未經其父、母甲○○、丁○○之同意而以其二人為發票人以簽發如附表所示之
    本票七紙等情不諱，僅辯稱：當時原本係以支票清償借款，因為告訴人戊○○表
    示這樣擔保不夠，所以才會在未經父母親之同意下，偽簽「甲○○」、「丁○○
    」之署押並按捺指印於各該本票上，以求能符合告訴人所要求之增加擔保云云。
    經查：
  (一)本件公訴人起訴雖認被告乙○○係向告訴人戊○○之弟陳進吉借款始發生本件情
    事，惟告訴人戊○○及被告乙○○均於本院審理到庭表示當時被告乙○○應該係
    向告訴人戊○○借款，告訴人戊○○不夠的部分才向訴外人即告訴人之弟陳進吉
    借款，然而雙方在認知上，均認本件借貸關係應存在於告訴人戊○○及被告乙○○二者之間，合先敘明。
  (二)本件係由被告乙○○偽造證人甲○○、丁○○二人之署押而簽發系爭本票七紙等
    情，業據被告於偵、審中坦承不諱，復有本院九十一年豐簡字第三九一號於九十
    一年七月二十九日之言詞辯論筆錄一份在卷可稽，並經證人甲○○、丁○○二人
    分別於偵查或本院審理時到庭證述彼等二人確實未曾在系爭七紙本票上簽名，亦
    未曾同意或授權被告乙○○在該本票上簽名而任共同發票人等語，此外復有系爭
    本票影本七紙在卷可資佐憑，觀諸該等本票上出票人之筆跡，無論係郭將學、甲○○、丁○○之署押筆跡，於外觀上均明顯可見係出自同一人之手，顯見被告之
    自白應與事實相符而堪以採信。則本件確實係由被告乙○○偽造其父、母甲○○
    、丁○○之名義為系爭本票之共同發票人等節，應甚明確。
  (三)被告乙○○雖一再辯稱：都是因為告訴人戊○○要伊多簽其父母之名字以增加擔
    保云云。惟被告乙○○乃精神、智識狀況良好之成年人，自應有相當之判斷是非
    之能力，當知未經他人同意或授權，不得以他人名義對外為法律行為，遑論簽發
    有價證券，其在告訴人一再要求增加付款擔保之情形下，仍未經其父、母甲○○
    、丁○○之同意而逕自以其二人之名義簽發本票，已據其坦承在卷，所辯實無改
    其確實有前開犯行之存在，所辯不足以作為解免本件刑事責任之依據，併此敘明
    。
  (四)綜上所述，本件被告乙○○前開犯行乃屬事證明確，堪以認定，應予依法論科。
二、按本票乃表彰財產權之證券，行使或處分本票上所表彰之權利，以本票之占有為
    必要，其本身並具價格（金額）之標示，堪認係刑法第二百零一條第一項所規定
    之有價證券；再按刑法第二百零一條第一項所稱之「偽造」，係指無權簽發而冒
    用他人名義簽發而言；又署押為構成有價證券之一部，如於有價證券上偽造署押
    ，即吸收於偽造有價證券行為之內，不另構成偽造署押罪名，最高法院二十六年
    上字第一三六二號著有判例可資參照。末按，同時偽造同一被害人之多件同類文
    書或多張票據時，其被害法益仍屬單一，應論以單純一罪，不生想像競合或連續
    犯之問題，最高法院七十三年度台上字第三六二九號、三十一年度上字第四０九
    號均著有判例可資參照。依前揭說明，核被告乙○○未經其父母即甲○○、丁○○二人之同意或授權而冒用其名義簽發屬於有價證券之本票七張，並持以交付戊○○之行為，係犯刑法第二百零一條第一項之偽造有價證券罪。其偽造甲○○、
    丁○○署押之行為係偽造有價證券行為之部分行為，而其行使偽造有價證券之低
    度行為復已為偽造有價證券之高度行為所吸收，均不另論罪；而被告同時偽造被
    告甲○○、丁○○名義發票之本票七張，依前開說明，乃單純一罪，附此敘明。
    爰審酌被告係因債權人戊○○催促返還欠款，始一時失慮而以甲○○、丁○○二
    人共同任本票之發票人而偽造本票七張，然甲○○、丁○○乃被告之父母，且被
    告係以其二人為共同發票人，其所為尚未減免其本身於民事上之清償責任，且金
    額僅為六十萬元左右，對金融秩序危害不甚大；復參酌被告乙○○於犯後坦承犯
    行，惟表示經濟狀況實在不佳，經本院多次勸解及改期令其與告訴人戊○○協商
    ，均未能達成和解，亦未取得戊○○之諒解等情，本院認本件若科處被告乙○○
    偽造有價證券最之法定最輕本刑有期徒刑三年，仍屬過重，本件情輕法重，被告
    犯罪情節尚堪憫恕，茲依刑法第五十九條規定酌量減輕其刑。爰依法量處如主文
    所示之刑，以示懲儆。
三、末按偽造之有價證券，不問屬於犯人與否，沒收之，刑法第二百零五條定有明文
    。而在票據上簽名者，依票上所載文義負責，二人以上共同簽名者，應連帶負責
    ；又票據之偽造或票據上簽名之偽造，不影響於真正簽名之效力，票據法第五及
    第十五條分別定有明文。從而二人以上共同在本票之發票人欄簽名者，應連帶負
    發票人責任，倘其中有部分屬於偽造，雖不影響於其餘真正簽名者之效力，但偽
    造之部分，仍應依上開規定，諭知沒收，而不得僅諭知沒收偽造之署押，最高法
    院九十年度台上字第一七三三號著有判決可資參照。從而，如附表所示之本票七
    張關於以「甲○○、丁○○」為共同發票人之偽造部分以及其上由被告偽造之「
    甲○○、丁○○」署押各七枚，應分別依刑法第二百零五條之規定，宣告沒收。
四、據上論斷，應依刑事訴訟法第二百九十九條第一項前段，刑法第二百零一條第一
    項、第二百零五條、第五十九條，罰金罰鍰提高標準條例第一條前段，判決如主
    文。
中      華      民      國      九十二      年    四    月    三十      日
                                臺灣臺中地方法院刑事第七庭
                                        法  官 林學晴
右正本證明與原本無異。
如不服本判決，應於判決送達後十日內向本院提出上訴狀，上訴於臺灣高等法院臺中
分院( 須附繕本 )。
                                        書記官
中      華      民      國      九十二      年    四    月    三十      日
附錄法條：
中華民國刑法第二百零一條
意圖供行使之用，而偽造、變造公債票、公司股票或其他有價證券者，處三年以上十
年以下有期徒刑，得併科三千元以下罰金。
行使偽造、變造之公債票、公司股票或其他有價證券，或意圖供行使之用，而收集或
交付於人者，處一年以上七年以下有期徒刑，得併科三千元以下罰金。
中華民國刑法第二百一十七條
偽造印章、印文或署押，足以生損害於公眾或他人者，處三年以下有期徒刑。
盜用印章、印文或署押，足以生損害於公眾或他人者，亦同。
中華民國刑法第二百一十九條
偽造之印章、印文或署押，不問屬於犯人與否，沒收之。
 附  表  ：
┌──┬────┬───────┬───────┬────────┬───────┐
│編號│本票號碼│    發票日    │ 票面金額     │    到期日      │   發 票 人   │
│    │        │   （民國）   │（新台幣）    │   （民國）     │              │
├──┼────┼───────┼───────┼────────┼───────┤
│ 一 │285632  │九十年七月一日│二十萬元      │九十年七月十六日│甲○○、丁○○│
│    │        │              │              │                │、郭將學（麒）│
├──┼────┼───────┼───────┼────────┼───────┤
│ 二 │285633  │同右          │二十萬元      │同右            │同右          │
│    │        │              │              │                │              │
├──┼────┼───────┼───────┼────────┼───────┤
│ 三 │285634  │同右          │四萬元        │同右            │同右          │
│    │        │              │              │                │              │
├──┼────┼───────┼───────┼────────┼───────┤
│ 四 │285635  │同右          │一萬元        │同右            │同右          │
│    │        │              │              │                │              │
├──┼────┼───────┼───────┼────────┼───────┤
│ 五 │285636  │同右          │五萬元        │同右            │同右          │
│    │        │              │              │                │              │
├──┼────┼───────┼───────┼────────┼───────┤
│ 六 │285637  │同右          │五萬元        │同右            │同右          │
│    │        │              │              │                │              │
├──┼────┼───────┼───────┼────────┼───────┤
│ 七 │285639  │同右          │五萬元        │同右            │同右          │
│    │        │              │              │                │              │
└──┴────┴───────┴───────┴────────┴───────┘


司法院資訊處製作；財團法人民間司法改革基金會備份。
